臺灣高等法院刑事裁定
110年度聲再字第310號
再審聲請人
即受判決人  戴宏源





上列聲請人因強盜等案件，對於本院109年度上訴字第1819號，
中華民國109年9月29日所為之第二審確定判決（第一審案號：臺
灣桃園地方法院108年度訴字第27號，起訴案號：臺灣桃園地方
檢察署106年度軍少連偵字第1號），聲請再審，本院裁定如下：
    主  文
再審之聲請駁回。 
    理  由
一、按聲請再審狀引用最高法院程序上駁回上訴之判決案號，而
    就第二審實體判決敘述再審理由者，應認係對第二審實體確
    定判決聲請再審（最高法院74年7月9日74年度第七次刑事庭
    會議決議意旨參照）。查，本件再審聲請狀雖係針對最高法
    院110年度台上字第3057號確定判決聲請再審，惟最高法院 
    110年度台上字第3057號判決係由程序上駁回聲請人即受判
    決人甲○○之上訴，而聲請意旨所敘述之再審理由均係針對本
    院109年度上訴字第1819號判決所為，自應認本件係針對本
    院109年度上訴字第1819號實體確定判決所為再審之聲請，
    合先敘明。
二、次按民國109年1月8日修正公布，同月10日施行之刑事訴訟
    法增訂第429條之2前段規定，聲請再審之案件，除顯無必要
    者外，應通知聲請人及其代理人到場，並聽取檢察官及受判
    決人之意見。本院已依法通知甲○○到場，並聽取檢察官及受
    判決人之意見（見本院卷第73頁至第75頁）。
三、聲請意旨略以：
（一）請協助調查109年上訴字第1819號證人交互詰問之部分，
      受判決人依法向法院調查有利之證據。
（二）未明確證實同案被告謝○翔所供述對受判決人有利無利之
      證詞，而草率結束，且也未有其證詞證明力明顯之證據能
      力，亦不得做為證據。
（三）就證人翁○智部分，受判決人已於先前開庭時已數次提出
      異議，而法官卻只著重於對受判決人不利之處，忽略有利
      之處，對受判決人實有不公；另翁○智之證述有不實之處
      ，前後證詞有四個版本，地院及高院卻仍採用其證詞，顯
      與證據法則有違。又共犯之自白不得作為對受判決人不利
      之證據，且前後證詞反覆，已無可信之處，翁○智已有誣
      賴受判決人之前科，曾與謝○翔一起誣賴受判決人，自無
      可信之特別情況，為此特別詳加述明，另附前次誣賴受判
      決人之無罪判決之判決書以利還受判決人清白。
（四）就楊奕博部分，其為告訴人，自不會說出對自己不利之證
      詞，乃人之常情，法院應明白此道理，自不能以告訴人之
      證詞作為判刑依據，另楊奕博曾於地院審理時證稱，受判
      決人等有持鋁棒等物，但受判決人等實無攜帶鋁棒，只有
      從路旁撿木頭、軟管，何來鋁棒？懇請重啟調查，發回再
      審，並傳喚所有證人，證明並無楊奕博所述有人持鋁棒之
      情。
（五）謝○翔之部分，已可從本院109年度上訴字第1819號詰問證
      人時證實，此事並無謀劃，一切都是謝○翔等人惹出來的
      ，此證述已足以動搖原判決，證實受判決人並未向同案被
      告及謝○翔等人提出所謂的「搶線」計畫，請還原真相。
四、按刑事訴訟法第420條第1項第6款規定：有罪之判決確定後
    ，因發現新事實或新證據，單獨或與先前之證據綜合判斷，
    足認受有罪判決之人應受無罪、免訴、免刑或輕於原判決所
    認「罪名」之判決者，為受判決人之利益，得聲請再審。又
    同條第3項規定：第1項第3款之新事實或新證據，指判決確
    定前已存在或成立而未及調查斟酌，及判決確定後始存在或
    成立之事實、證據；且該事證本身可單獨或結合先前已經存
    在卷內之各項證據資料，予以綜合判斷觀察，合理相信足以
    動搖原有罪之確定判決，而為受判決人無罪、免訴、免刑或
    輕於原判決所認罪名之判決者，始得聲請再審（最高法院10
    4年度台抗字第203號、第231號裁定意旨參考）。而刑事訴
    訟法第421條所謂「足生影響於判決之重要證據漏未審酌之
    重要證據」，經參酌新修正（新法於104年2月4日公布）刑
    事訴訟法第420條第1項第6款、第3項之修法意旨，係指將該
    證據單獨或與先前之證據綜合判斷，亦即應將相關新舊證據
    相互印證、互為補強後，予以綜合評價是否足以動搖原確定
    判決。且所謂「漏未審酌」之證據存在時點，則不論是判決
    確定前已存在或成立而未及調查斟酌，或判決確定後始存在
    或成立之證據（此情形當然係原確定判決所未及調查斟酌）
    ，均無不可，易言之，此之新證據「存在時點」不應再有限
    制（併參立法院院總第161號委員提案第16546號議案關係文
    書之修法理由），俾能實質有效保障人民訴訟權。惟苟事實
    審法院依調查之結果，本於論理法則、經驗法則及證據法則
    ，經取捨證據後認定事實者，既對卷附證據資料為價值判斷
    ，而對被告不利之證據採酌據為論罪之依據，至其餘與前開
    論罪證據不相容之供述，縱屬對被告有利，仍無證據價值而
    不採，此係有意不採，並非疏而漏未審酌，尚不得據為聲請
    再審之理由。又依該條規定聲請再審者，指該證據於案情有
    重要關係且未經審酌者而言，如證據業經法院本其自由心證
    予以取捨及判斷，僅係對此持相異評價，即不能以此為由聲
    請再審，應予辨明。
五、本院之理由：
（一）原判決業已憑受判決人之供述、同案被告徐宇朋之供述、
      證人即同案少年謝○翔、翁○智與告訴人楊奕博之證述，及
      長庚醫療財團法人林口長庚紀念醫院診斷證明書、108年1
      0月22日長庚院林字第1080951246號函所檢送楊奕博病歷
      資料等為據，認定並說明：受判決人以「出操」為由，邀
      約徐宇朋、謝○翔、翁○智至公園集合，待眾人集合後，受
      判決人提議對網路販賣笑氣之賣家「搶線」，由受判決人
      持謝○翔之行動電話，並以翁○智之臉書暱稱申辦微信通訊
      軟體之帳號，藉由微信聯繫楊奕博佯欲購買笑氣，楊奕博
      因而依指示攜帶數瓶笑氣前往約定地點，嗣翁○智、受判
      決人先後與楊奕博商談笑氣瓶之價格後，楊弈博帶受判決
      人等人一同自其車內先行取出三瓶笑氣，受判決人等人復
      以須進入一旁屋內拿錢為由拖延付款，嗣受判決人趁楊弈
      博猝不及防之時，先以徒手毆打楊弈博，其後徐宇朋、翁
      ○智、謝○翔亦上前，而共同為本件結夥三人以上攜帶兇器
      強盜罪行等情。則原確定判決認定受判決人有於上開時點
      與徐宇朋、翁○智、謝○翔等人共同犯攜帶兇器強盜罪之情
      節，自屬有據。
（二）受判決人主張翁○智所述前後有四個版本，法院都視而棄
      之，實有違證據法則云云。然翁○智所述前後固有出入，
      惟其中關於不利受判決人之部分，與卷內其他證據資料吻
      合，亦與楊奕博證述、受判決人及徐宇朋二人不利於己之
      供述相合而可採信，其餘因時間久遠而記憶不清或語焉不
      詳之部分，原確定判決並未採信。至受判決人以另案之無
      罪判決書，認謝○翔、翁○智有誣賴受判決人之紀錄，自無
      可信之特別情況云云。然按確定判決之理由並無既判力，
      亦即無拘束他案裁判之效力，他案審理時，仍得獨立認定
      事實及適用法律（最高法院83年台上字第6891號判決亦同
      此意旨）。準此，另案所為無罪判決之理由，自無拘束本
      件確定判決之效力，況該另案被告經無罪判決之案件與本
      件受判決人犯罪事實並無必然關聯，尚無從據以否定謝○
      翔、翁○智於本案所為不利於受判決人指證之憑信性，仍
      無從逕予認定受判決人應受無罪、免訴、免刑或輕於原確
      定判決所認定之罪名，尚不足以動搖受判決人原有罪確定
      判決。
（三）聲請意旨另稱楊奕博曾於第一審審理時證稱受判決人及同
      案被告等人有持鋁棒等物，但受判決人及同行他人並無攜
      帶鋁棒，只有從路旁撿拾木頭、軟管，請求重啟調查，證
      明楊奕博證詞不實乙節，原確定判決已於其判決理由內引
      述楊奕博之證詞：案發當天三點我接獲手機通知要我送氣
      瓶到本案地點，因為有人要買氣瓶，到了之後，原本有一
      個人跟我談要幾瓶、多少錢，之後又出現三個人，他們四
      個人說要買四瓶，他們跟我一起從車上搬氣瓶，先搬了三
      瓶下來，他們說要進去房屋內拿錢需要等一下，他們一直
      進進出出一間房子，第一個是一個小孩子，在少年法庭有
      看到，看起來16、17歲，他們也沒有說我賣的太貴不要，
      就先打開氣瓶開始吸，我等了5、10分鐘，都沒有人拿錢
      出來，突然就有一個從後面衝上來打我，就是甲○○，隔了
      幾秒之後，大家就圍上來一起打我，剛開始沒有拿武器，
      後來有二個人拿棒子，我記得我被打的時候有四個人在我
      身邊，就是一開始跟我講話的四個人，甲○○有拿棍棒，他
      們是輪著打，我被打到跌倒，站起來時，棍棒又換人拿繼
      續打，四個人圍毆一個，反抗應該會更慘，我不敢反抗，
      後來他們搬走三瓶笑氣瓶，也沒有給錢，我怕打得更慘所
      以沒有阻止他們，我不知道他們為什麼打我等語（見原確
      定判決第6頁）。即原確定認定受判決人、徐宇朋係輪流
      持路旁撿拾於客觀上足以傷害人之生命、身體可供兇器使
      用之棍棒二支（未扣案）毆打楊弈博，至楊奕博於第一審
      審理時證稱受判決人及同案被告等人有持鋁棒等物，應係
      取捨後之有意不採，即非足生影響於原判決之重要證據，
      難認符合「足生影響於判決之重要證據漏未審酌」之要件
      ，尚與刑事訴訟法第421條所定足生影響於判決之重要證
      據漏未審酌之再審要件不合。
（四）綜上所述，聲請再審意旨所陳，無非係對於原確定判決依
      憑卷內事證綜合判斷所為之採證認事職權適法行使，徒憑
      己意，持相異評價，並未檢附任何證據，或其所稱之新證
      據，無論單獨或結合先前已經存在之卷內各項證據資料，
      予以綜合判斷觀察，並不足以動搖原有罪確定判決，與刑
      事訴訟法第420條第1項第6款、第421條所定要件不符，其
      再審之聲請為無理由，應予駁回。　
據上論斷，依刑事訴訟法第434條第1項，裁定如主文。
中　　華　　民　　國　　110 　年　　8 　　月　　9 　　日
                  刑事第二十庭  審判長法　官  王復生
                                      法　官  張紹省
                                      法　官  遲中慧
以上正本證明與原本無異。
如不服本裁定，應於裁定送達後10日內向本院提出抗告狀。
                                      書記官  鄭巧青
中　　華　　民　　國　　110 　年　　8 　　月　　9 　　日